【裁判字號】    98,易,2890
【裁判日期】    981231
【裁判案由】    詐欺
【裁判全文】
臺灣臺中地方法院刑事判決              98年度易字第2890號
公  訴  人  臺灣臺中地方法院檢察署檢察官
被      告  甲○○
上列被告因詐欺案件，經檢察官提起公訴（九十八年度偵緝字第
一八四五號），本院判決如下：
    主    文
甲○○犯幫助詐欺取財罪，累犯，處有期徒刑月，如易科罰金
，以新臺幣壹仟元折算壹日。
    犯罪事實
一、甲○○有違反臺灣地區與大陸地區人民關係條例、公共危險
    等前科，前曾於民國九十四年間因公共危險案件，經臺灣士
    林地方法院判處有期徒刑三月確定，而於九十五年十二月一
    日，易科罰金執行完畢。詎甲○○猶不知悔改，雖可預見提
    供行動電話門號給他人使用，將幫助詐欺集團遂行詐欺犯行
    ，惟此竟不違反其本意，而於九十七年九月間某日，在不詳
    地點，將其向臺灣大哥大股份有限公司申租之門號00000000
    00號之預付卡門號卡（即SIM卡），以不詳代價交給姓名、
    年籍均不詳之成年人使用，以此方式幫助該成年人所屬之詐
    欺集團為詐欺犯行時不易被追查。而該詐欺集團旋於九十七
    年九月間某日，在自由時報刊載：「私人司機、歡迎二度就
    業、月入6-9萬、0000000000」之廣告，經乙○○於九十八
    年九月十六日十四時許，以其自己持有之0000000000號行動
    電話撥打上開門號應徵工作，經該詐欺集團成員綽號「小陳
    」之成年男子向乙○○誆稱：須提供銀行存簿影本、提款卡
    、駕照影本等資料云云，致不知情之乙○○誤以為真，而於
    同年月十六日十八時三十分許，在臺中市○區○○路十七號
    之屈臣氏百貨行前，將其向聯邦銀行興中分行申請開立之帳
    號000000000000號帳戶之存摺、提款卡、密碼及駕照影本等
    交付予該「小陳」之人。嗣乙○○查覺有異，旋於同日二十
    二時五十分許報警處理而查獲上情。
二、案經臺中市警察局第一分局報告臺灣臺中地方法院檢察署檢
    察官偵查起訴。
    理    由
一、證據能力方面：按被告以外之人（包括證人、鑑定人、告訴
    人、被害人及共同被告等）於審判外之陳述雖不符刑事訴訟
    法第一百五十九條之一至之四等四條之規定，而經當事人於
    審判程序同意作為證據，法院審酌該言詞陳述或書面陳述作
    成時之情況，認為適當者，亦得為證據；當事人、代理人或
    辯護人於法院調查證據時，知有刑事訴訟法第一百五十九條
    第一項不得為證據之情形，而未於言詞辯論終結前聲明異議
    者，視為有前項之同意，同法第一百五十九條之五定有明文
    。立法意旨在於傳聞證據未經當事人之反對詰問予以核實，
    原則上先予排除。惟若當事人已放棄反對詰問權，於審判程
    序中表明同意該等傳聞證據可作為證據；或於言詞辯論終結
    前未聲明異議，基於尊重當事人對傳聞證據之處分權，及證
    據資料愈豐富，愈有助於真實發見之理念，且強化言詞辯論
    主義，使訴訟程序得以順暢進行，上開傳聞證據亦均具有證
    據能力。查檢察官、被告對於本案卷內相關證人之證述、文
    書卷證資料，於本院九十八年九月二十一日移審、十二月十
    日即通緝歸案之訊問中，以及九十八年十二月二十八日本院
    審理中，並未就有何於刑事訴訟法第一百五十九條第一項不
    得為證據之情形於本院言詞辯論終結前聲明異議，且有關本
    案諸證人之證述、文書卷證資料亦經本院於審理期日逐一提
    示、朗讀，並告以要旨，本院復審酌相關證人證述筆錄製成
    、文書卷證資料取得，並無證據顯示有何違背程序規定情事
    ，依據上述之說明，均應具有證據能力。
二、訊據被告甲○○固坦承上揭0000000000行動電話門號為其所
    申辦，惟矢口否認將該門號之SIM卡交付予他人而幫助詐欺
    取財，辯稱：伊申辦門號後用沒多久，就連同背包、證件（
    身分證及健保卡）、印章以及約五千元的現金一併在三重的
    某體育場附近被偷走了云云。經查：
  (一)上揭0000000000行動電話門號確實為被告甲○○所親自申請
    一節，除據被告甲○○於本院審理時坦承在卷外，並有臺灣
    大哥大股份有限公司九十八年九月二十二日以法大字第0981
    21481號函檢附之預付卡申請書及身分證、健保卡影本在卷
    可稽，並經本院當庭提示被告甲○○確認係其所親自申請，
    首堪認定為真實。
  (二)又被害人乙○○因閱讀自由時報所刊載：「私人司機、歡迎
    二度就業、月入6-9萬、0000000000 」之廣告，而於九十八
    年九月十六日十四時許，以其自己持有之0000000000號行動
    電話撥打被告甲○○所申辦之上揭0000000000行動電話門號
    向自稱「小陳」之男子應徵工作，經該「小陳」之人表示須
    提供銀行存簿影本、提款卡、駕照影本等資料，致被害人乙
    ○○誤以為真，而於同年月十六日十八時三十分許，在臺中
    市○區○○路十七號之屈臣氏百貨行前，將其向聯邦銀行興
    中分行申請開立之帳號000000000000號帳戶之存摺、提款卡
    、密碼及駕照影本等交付予該「小陳」之人，嗣被害人發覺
    有異乃報警並語音掛失其聯邦銀行興中分行帳號0000000000
    00號帳戶等情，業據被害人乙○○於警詢中指述綦詳，並有
    臺中縣警察局豐原分局頭家派出所受理詐騙帳戶通報警示簡
    便格式表、內政部警政署反詐騙案件紀錄表、自由時報廣告
    影本、被害人乙○○聯邦銀行興中分行之帳號000000000000
    號帳戶之存摺存款明細分類帳、本院公務電話紀錄在卷可憑
    ，是以告訴人乙○○確實有於上開時、地遭詐欺集團詐騙存
    摺影本、提款卡及駕照影本等情，應堪認定。
  (三)被告雖辯稱：伊申辦好上揭0000000000號行動電話後，用了
    沒幾天就被偷了云云。惟查，被告於偵訊及移審本院接受訊
    問時，均供稱：該支0000000000號行動電話並非伊所申辦，
    伊只申辦過中華電信的電話等語。然經本院向臺灣大哥大股
    份有限公司調取上揭0000000000號行動電話之申請書，並調
    閱被告歷年辦理身分證換發、補發時所填載之國民身分證申
    請書及被告自九十二年一月一日起至九十八年八月三十一日
    間於各醫療院所就診時所填載之初診個人基本資料，並一一
    核對該等文件上之「甲○○」簽章，發現均屬相符，有臺灣
    大哥大股份有限公司上揭預付卡申請書、桃園縣復興鄉戶政
    事務所九十八年十月六日桃復戶字第0980002385號函檢附之
    身分證換發、補發資料（包括相片資料卡、國民身分證申請
    書）、中央健康保險局九十八年十月五日健保醫字第098005
    8808號函暨所附之中央健康保險局保險對象門診就醫紀錄明
    細表、崇仁外科診所病歷紀錄、揚昇牙醫診所病歷表在卷可
    稽。嗣被告因經合法傳喚、拘提均無正當理由而未到庭，於
    本案中經通緝歸案後，於九十八年十二月十日訊問中復供稱
    ：「（問：對於檢察官起訴之犯罪有何意見？）那個不是我
    做的，我沒有申請電話。」等語。然經本院於九十八年十二
    月十日當庭提示上揭臺灣大哥大股份有限公司行動電話申請
    書予被告閱覽後，被告始改口稱：「是，是我申請的。」、
    「（問：為何前次訊問說沒有申辦過這支電話？）因為我忘
    記了。」、「我記得是放在包包裡面一同遺失。」等語。則
    其就曾經辦過系爭0000000000號行動電話一事，顯於一開始
    即刻意有所隱匿而有啟人疑竇之處。次查，被告於緝獲歸案
    受訊時表示：未曾在臺北縣三重市○○○路四五巷四十三號
    一樓住過等語，並於本院審理時供稱：申辦該行動電話是因
    為當時在三重市當廚師，工作時需要而申辦，是申辦月租型
    的行動電話，資費是月租費一八八元或是二八八元，在三重
    的時候沒有室內電話，而當時也是到處住，有住過龍濱路、
    龍門路、二重光復路、忠孝路一帶，沒有住過其他地方等語
    。惟上揭行動電話係預付卡型，並無月租費繳納之問題，被
    告係欲使用行動電話之申辦人，就此竟有所不知，乃與常情
    有違；另被告於該申請書上之通訊地址填載臺北縣三重市○
    ○○路四五巷四十三號一樓、聯絡電話填載000-00000000
    之室內電話，此經被告供述均非其個人聯絡方式，則被告竟
    於親自填載之申請書上書明該等地址、電話，在在與常情有
    悖。被告就此雖又辯稱：那應該是友人之聯絡方式，伊這樣
    寫是方便帳單郵寄云云。然該行動電話係預付卡門號，並無
    郵寄帳單繳納月租費之問題，已屬甚明，被告所辯均無足為
    採。則被告係申辦行動電話門號卡後交付他人使用之可能性
    ，至此已然大幅提昇。另被告雖辯稱：伊之行動電話是放在
    包包裡面不見的云云。然其於本院提示相關客觀證據前所為
    之辯解已一一遭攻破，而關於遺失之抗辯，因被告供稱：當
    時遺失的還有五千元現金等語，惟以被告之資力及常識，該
    等現金實屬甚多，且包包內尚有證件等資料，被告竟未曾報
    警，並依其多次弄掉國民身分證後均有補辦之習慣而辦裡相
    關證件之掛失、補換發，亦與其向來行止完全不符，顯見所
    辯均不足為採。堪信被告係於申辦行動電話門號SIM 卡之後
    ，於不詳之時、地，以不詳之代價交付予不詳之人。而查，
    今日一般人至電信局或通訊行辦理行動電話門號並非難事，
    如非供犯罪之非法使用，衡情自無置自己名義之行動電話不
    用，而取得他人手機門號使用之必要。且坊間使用他人名義
    之行動電話預付卡門號供犯罪及逃避檢警查緝之用之情形，
    時有所聞，本件被告甲○○為成年人，應具有相當之識見與
    社會歷練，前揭社會經驗常情，亦應為其所熟稔知悉，就此
    實難諉為不知。是被告對其將上開行動電話門號交予他人使
    用，導致該行動電話門號將可能被用來作為詐欺取財等非法
    用途之工具一節，應有所預見，且不違背其本意，足認被告
    主觀上容任該姓名年籍不詳之詐欺集團成員使用，對於該成
    員將上開行動電話門號用以供作為詐欺取財之聯絡電話使用
    ，應具有認識，堪認被告甲○○確有幫助詐欺取財之不確定
    故意無訛，所辯實不足為採。
  (四)綜上所述，本件被告幫助詐欺取財之犯行，乃屬事證明確，
    洵堪認定，應依法論科。
三、核被告甲○○所為，應成立刑法第三十條第一項、第三百三
    十九條第一項之詐欺取財罪之幫助犯，並依刑法第三十條第
    二項之規定減輕其刑。而被告甲○○有違反臺灣地區與大陸
    地區人民關係條例、公共危險等前科，前曾於九十四年間因
    公共危險案件，經臺灣士林地方法院判處有期三月確定，而
    於九十五年十二月一日，易科罰金執行完畢等情，有臺灣臺
    中地方法院檢察署刑案資料查註紀錄表及臺灣高等法院被告
    前案紀錄表各一份附卷可憑，被告前受有期徒刑之執行完畢
    後，五年以內故意再犯本件有期徒刑以上之罪，為累犯，應
    依刑法第四十七條第一項之規定，加重其刑，並依法先加後
    減。爰審酌被告為謀取利益，竟無視於政府廣泛宣導而提供
    行動電話SIM卡門號供詐騙集團使用，致使告訴人乙○○遭
    詐欺集團詐欺而交付提款卡、存摺影本及駕照影本，並使犯
    罪難以查緝，助長犯罪惡習，危害社會治安，行為殊不可取
    ，且被告犯後矢口否認犯行，猶飾詞狡辯，犯後態度顯然不
    佳，惟考量其犯罪之動機、目的、手段，以及本件幸因被害
    人乙○○及早發現而報警並掛失帳戶存摺，始無其他被害人
    遭詐騙任何金額等一切情狀，量處如主文所示之刑，並諭知
    易科罰金之折算標準，以資懲儆。
據上論斷，應依刑事訴訟法第二百九十九條第一項前段，刑法第
三百三十九條第一項、第三十條第一項前段、第二項、第四十七
條第一項、第四十一條第一項前段，刑法施行法第一條之一，判
決如主文。
中    華    民    國    98    年    12    月    31    日
                  刑事第十五庭  審判長法  官  江奇峰
                                      法  官  廖純卿
                                      法  官  林學晴
以上正本證明與原本無異。
如不服本判決應於收受判決後10日內向本院提出上訴書狀，並應
敘述具體理由；其未敘述上訴理由者，應於上訴期間屆滿後20日
內向本院補提理由書（均須按他造當事人之人數附繕本）「切勿
逕送上級法院」。
                                      書記官  簡雅文
中    華    民    國    98    年    12    月    31    日
附錄論罪科刑法條
中華民國刑法第339條
（普通詐欺罪）
意圖為自己或第三人不法之所有，以詐術使人將本人或第三人之
物交付者，處5年以下有期徒刑、拘役或科或併科1千元以下罰金
。
以前項方法得財產上不法之利益或使第三人得之者，亦同。
前二項之未遂犯罰之。
中華民國刑法第30條
（幫助犯及其處罰）
幫助他人實行犯罪行為者，為幫助犯。雖他人不知幫助之情者，
亦同。
幫助犯之處罰，得按正犯之刑減輕之。

司法院資訊處製作；財團法人民間司法改革基金會備份。
